臺灣高等法院臺中分院刑事判決　　　　96年度交上易字第70號
上　訴　人　臺灣彰化地方法院檢察署檢察官
被　　　告　甲○○
　　　　　　　　　　弄46號
上列上訴人因被告過失重傷害案件，不服臺灣彰化地方法院95年
度交易字第238號中華民國95年11月13日第一審判決（起訴案號
：臺灣彰化地方法院檢察署95年度調偵字第331號)，提起上訴，
本院判決如下：
    主  文
上訴駁回。
甲○○緩刑參年。
    犯罪事實
一、甲○○於民國（下同）95年2月23日凌晨5時30分許，駕駛車
    牌號碼EYG -172號之輕型機車，沿彰化縣員林鎮○○路○段
    由南往北方向行駛，其應注意車前狀況，並隨時採取必要之
    安全措施，而依當時天候晴、夜間有照明、柏油路面乾燥、
    無缺陷、無障礙物，且視距良好等客觀情形，又無不能注意
    之特別情事，行經該路段600號前，竟疏未注意車前狀況，
    追撞同向行駛在前由劉張秀連所騎乘之腳踏車，致劉張秀連
    受有頭部外傷併頭皮撕裂傷及外傷性硬腦膜下出血等傷害，
    先後經伍倫綜合醫院及財團法人彰化基督教醫院進行開顱去
    除血腫後，已達大腦功能嚴重障礙，完全臥床，為植物人狀
    態，神智深昏迷、呈無意識狀態之重傷害，甲○○於肇事後
    撥電話報警，於犯罪偵查機關未發覺前，主動向警員坦承其
    為肇事者，自首而接受裁判。
二、案經劉張秀連之子乙○○訴由彰化縣警察局員林分局報請臺
    灣彰化地方法院檢察署檢察官偵查起訴。
    理  由
一、上揭事實，業據被告甲○○迭於警詢、原審及本院審理中坦
    承不諱，核與告訴人指訴之情節相符，並有被害人劉張秀連
    之診斷證明書、道路交通事故調查報告表(一)(二)、現場圖、現
    場照片等附卷可證，堪信被告之自白與事實相符。按汽車行
    駛時，駕駛人應注意車前狀況，並隨時採取必要之安全措施
    ，道路交通安全規則第94條第3項定有明文。本件被告駕車
    時本應注意上開道路交通安全規定，且依卷內之道路交通事
    故調查報告表(一)記載，本件肇事當時天候晴、夜間有照明、
    柏油路面乾燥無缺陷、道路無障礙物及視距良好等情，又無
    不能注意之情事，竟疏未注意車前狀況，其機車仍追撞同向
    行駛在前由被害人騎乘之機車，造成被害人受有頭部外傷併
    頭皮撕裂傷及外傷性硬腦膜下出血，現大腦功能嚴重障礙，
    神智深昏迷、呈無意識狀態之重傷害；且被告駕車行為顯有
    過失，為肇事因素，有臺灣省彰化縣區車輛行車事故鑑定委
    員會鑑定報告書在卷可稽，且與被害人受有重傷害之結果間
    具有相當因果關係。本件事證明確，被告犯行堪予認定。
二、本件涉及新舊法適用之比較，茲說明如后：
（一）查被告行為後，刑法已於94年1月7日修正，同年2月2日公
      布，並自95年7月1日施行。按行為後法律有變更者，適用
      行為時之法律，但行為後之法律有利於行為人者，適用最
      有利於行為人之法律，修正後即現行刑法第2條第1項訂有
      明文。次按比較新舊法，應就罪刑有關之共犯、未遂犯、
      想像競合犯、牽連犯、連續犯、結合犯，以及累犯加重、
      自首減輕暨其他法定加減原因（如身分加減）與加減例等
      一切情形，綜其全部罪刑之結果而為比較，最高法院95年
      5月23日第8次刑庭會議決議可資參照。
（二）法定罰金刑部分：刑法第284條第1項前段之過失傷害罪，
      其法定之罰金刑部分，規定得處銀元500元以下罰金，依
      罰金罰鍰提高標準條例第1條前段之規定，提高為10倍，
      故得處銀元5000元以下罰金。惟依修正後刑法施行法第1
      條之1：「中華民國94年1月7日刑法修正施行後，刑法分
      則編所定罰金之貨幣單位為新臺幣。94年1月7日刑法修正
      時，刑法分則編未修正之條文定有罰金者，自94年1月7日
      刑法修正施行後，就其所定數額提高為30倍。但72年6月
      26 日至94年1月7日新增或修正之條文，就其所定數額提
      高為3倍」，及修正後刑法第33條第5款：「主刑之種類如
      下：五、罰金：新臺幣一千元以上，以百元計算之」等規
      定　，故刑法第284條第1項後段之過失致重傷害罪所得處
      之罰金刑最高額為新臺幣15000元、最低額為新臺幣1000
      元。再觀被告行為時之舊法，即修正前刑法第33條第5款
      ，其罰金之最低額為銀元1元，經提高10倍計算，則前開
      罰金刑之最高額為銀元5000元，最低額為銀元10元，經乘
      以3 倍而換算為新臺幣後，最高額雖與新法同為新臺幣
      15000 元，最低額為新臺幣30元。是經上述比較之結果，
      顯以被告行為時即修正前關於科處罰金刑之法律較有利於
      被告。
（三）易科罰金折算標準：被告行為時之刑法第41條第1項前段
      規定：「犯最重本刑為五年以下有期徒刑以下之刑之罪，
      而受六個月以下有期徒刑或拘役之宣告，因身體、教育、
      職業、家庭之關係或其他正當事由，執行顯有困難者，得
      以一元以上三元以下折算一日，易科罰金」，且被告行為
      時之易科罰金折算標準，即修正前罰金罰鍰提高標準條例
      第2條前段（現已刪除），就其原定數額提高為100倍折算
      1日，則被告行為時之易科罰金折算標準，應以銀元300元
      折算1日，經折算為新臺幣後，應以新臺幣900元折算為1
      日。惟95年7月1日修正公布施行之刑法第41條第1項前段
      已修正為：「犯最重本刑為五年以下有期徒刑以下之刑之
      罪，而受六個月以下有期徒刑或拘役之宣告者，得以新臺
      幣一千元、二千元或三千元折算一日，易科罰金」，經比
      較修正前後之易科罰金折算標準，以95年7月1日修正公布
      施行前之規定，較有利於被告。
（四）經綜合與被告罪刑有關之罰金刑、易科罰金之折算標準及
      其全部罪刑之結果等一切情形而為比較後，以修正前之刑
      法有利於被告，應依刑法第2條第1項前段，適用上述修正
      前刑法之規定對被告論罪科刑。
三、核被告所為，係犯刑法第284條第1項後段之過失致重傷害罪
    。原審判決因依刑法第2條第1項前段、第284條第1項後段等
    規定，並審酌被告並無前科、素行良好、過失程度，致被害
    人受有如上之重傷害，惟尚未賠償被害人之損害，但坦承犯
    行等一切情狀，量處有期徒刑6月，並依修正前刑法第41條
    第1項前段、罰金罰鍰提高標準條例第1條前段、修正前罰金
    罰鍰提高準條例第2條，現行法規所定貨幣單位折算新臺幣
    條例第2條等規定，諭知易科罰金折算標準，其認事用法及
    量刑均稱妥適。按量刑輕重係屬事實審法院得依職權自由裁
    量之事項，苟已斟酌刑法第57條各款所列情狀而未逾越法定
    刑度，不得遽指為違法，最高法院著有72年度台上字第6696
    號、75年度台上字第7033號判例足資參照。且在同一犯罪事
    實與情節，如別無其他加重或減輕之原因，下級審量定之刑
    ，亦無過重或失輕之不當情形，則上級審法院對下級審法院
    之職權行使，原則上應予尊重，最高法院亦著有85年度臺上
    字第2446號裁判意旨足參。原審審酌被告上開情狀，量處上
    開刑期，堪稱妥適。公訴人上訴意旨略以：被告行為造成被
    害人受有重傷害，自蒙受莫大痛苦，被告竟不予聞問，尚未
    賠償被害人損失，原審僅判處有期徒刑6月，顯屬過輕云云
    ，為無理由，應予駁回。
四、被告前未曾受有期徒刑以上刑之宣告，有刑案資料查註紀錄
    表及臺灣高等法院被告前案紀錄表各一紙附卷可憑，被告因
    駕車過失誤罹法典，嗣於本院審理時已與被害人達成民事上
    和解，有調解筆錄附卷可證，經此刑之宣告後當知警惕而無
    再犯之虞，本院認所宣告之刑，以暫不執行為適當，爰併諭
    知緩刑三年，以啟自新。
據上論斷，應依刑事訴訟法第368條、刑法第74條第1款，判決如
主文。
本案經檢察官丙○○到庭執行職務。
中　　華　　民　　國　　96　　年　　5 　　月　　11　　日
            刑事第七庭  審判長法　官　林  榮  龍
                              法　官　江  錫  麟
                              法　官　張  惠  立
上列正本證明與原本無異。
不得上訴。
                              書記官　林  育  德
中　　華　　民　　國　　96　　年　　5 　　月　　14　　日
中華民國刑法第284條第1項後段
（過失傷害罪）
因過失傷害人者，處 6 月以下有期徒刑、拘役或 5 百元以下罰
金，致重傷者，處1年以下有期徒刑、拘役或5百元以下罰金。
